【裁判字號】    88,易,1351
【裁判日期】    890114
【裁判案由】    詐欺
【裁判全文】
臺灣高雄地方法院刑事判決                        八十八年度易字第一三五一號
    公  訴  人  臺灣高雄地方法院檢察署檢察官
    被      告  丙○○○
    被      告  乙○○
    共      同
    選任辯護人  李慶榮
                孫守濂
右列被告因詐欺案件，經檢察官提起公訴（八十七年度偵字第二四一一四號），本院
判決如左：
    主  文
丙○○○連續意圖為自己不法之所有，以詐術使人將本人之物交付，處有期徒刑拾月
。
乙○○無罪。
    事  實
丙○○○於八十三年間自任會首召集互助會，會期自同年八月一日起至八十七年八月
一日止，每會新台幣一萬元，嗣於八十六年三月一日及十一月一日，因無活會會員標
會，丙○○○竟意圖為自己不法之所有，連續向丁○○、羅秋妹、甲○○○（以李東
生名義）、戊○○○（以謝麗珍名義）等活會會員偽稱已經會員各以二千七百元及二
千九百元中籤得標，施詐術使丁○○、羅秋妹、甲○○○、戊○○○等活會會員陷於
錯誤，而交付會款予丙○○○共約二十萬元。案經羅秋妹、丁○○訴由臺灣高雄地方
法院檢察署檢察官偵查起訴。
    理  由
一、訊據被告丙○○○固不諱言於右揭時間向活會會員偽稱有人得標，而向活會會員
    收取會款之事實，惟辯稱因受會員倒會，致經濟困難等語。惟查右事實，業據被
    告丙○○○於偵查及本院審理中自白不諱，且該互助會結束時，尚有羅秋妹、甲○○○（以李東生名義）、戊○○○（以謝麗珍名義）為活會，亦經證人即被害
    人丁○○、羅秋妹、甲○○○、戊○○○在本院證述明確，並有會單一紙附卷可
    稽，是被告丙○○○所辯，即無可採，被告丙○○○之犯行，應堪以認定。
二、核被告所為，係犯刑法第三百三十九條第一項詐欺取財罪。被告先後詐欺取財犯
    行，時間緊接，犯罪構成要件相同，顯係基於概括犯意為之，應依連續犯規定論
    以一罪，並加重其刑。爰審酌被告連續詐欺取財，共詐得約二十萬元，惟念其前
    未曾犯罪，有臺灣高雄地方法院檢察署刑案資料查註紀錄表在卷足憑，犯後亦坦
  承部分犯行等一切情狀，量處如主文所示之刑。
三、公訴意旨另以：被告乙○○與被告丙○○○於八十三年八月一日召集互助會，以
    乙○○為會首，詎二人共同基於意圖為自己不法所有之犯意聯絡，二次向丁○○
    、羅秋妹、甲○○○（以李東生名義）、戊○○○（以謝麗珍名義）等活會會員
    偽稱已經會員中籤得標，施詐術使會員陷於錯誤而交付會款予被告乙○○及丙○○○，被告乙○○亦係涉犯刑法第三百三十九條第一項詐欺取財罪嫌。
四、公訴人認被告乙○○涉犯詐欺犯行，係以證人即被害人羅秋妹、丁○○、戊○○○、甲○○○之指述，又被告乙○○與被告丙○○○為夫妻，並為會單上之會首
    ，亦難謂不知等情，資為論據。惟訊據被告乙○○堅詞否認詐犯行，辯稱互助會
    均係由丙○○○負責，其均不知情等語。經查被告丙○○○已迭在在偵查及審理
    中供承為真正會首一節，而證人戊○○○在偵查及審理中分別證稱：「．．．、
    劉秀英招攬入會．．．都是劉秀英主持標會，乙○○偶而也在」、「（問：乙○○有否幫忙收會款？）他太太出國或去台北，他有來收會款」、「．．．是劉秀
    英邀我的，．．．他先生（指乙○○）沒收會錢，他先生也沒談會的事，他太太
    （指丙○○○）不在家，溫財會來代理開標．．．」等語，證人甲○○○在偵查
    及審理中亦證述：「．．．劉秀英招攬入會．．．都是劉秀英主持標會，乙○○
    偶爾在場，也主持開標會」、「他太太（替丙○○○）出國或去台北，他有來收
    會款」等語，證人羅秋妹在本院審理中亦證述：「他太太（指乙○○）等語，出
    國或去台北，他有來收會款」等語，另證人吳欽洪、詹恭和、黃新久在本院旗山
    簡易庭八十八年度旗簡字第二十四號給付會款案件審理中，均證述互助會係被告
    丙○○○所召集及主持，會錢亦均由丙○○○收取等語明確，已經本院調閱八十
    八年度旗簡字第二十四號給付會款案件查明。綜上各情以觀，系爭互助會係由被
    告丙○○○招攬，並主要由被告丙○○○負責主持開標及收取會款已明，至被告
    乙○○基於夫妻日常代理，於被告丙○○○不在時，偶爾代為主持標會或代收會
    款，亦與常情相符，是尚不得以被告丙○○○擅在會單上記載被告乙○○為會首
    及被告乙○○偶而代理行為，即認被告乙○○為會首。從而被告所辯就互助會均
    不知情，即非不足採信。此外復查無其他積極證據足證被告乙○○與被告溫劉英
    有共同詐欺之犯意聯絡，被告乙○○之犯行尚屬不能證明，自應諭知無之判決。
據上論斷，應依刑事訴訟法第二百九十九條第一項前段、第三百零一條第一項、刑法
第五十六條、第三百三十九條第一項、罰金罰鍰提高標準條例第一條前段，判決如主
文。
中      華      民      國    八十九    年      一      月    十四      日
                                  臺灣高雄地方法院刑事第一庭
                                      法  官  郭玫利
右正本證明與原本無異。
如不服本判決，應於判決送達後十日內，向本院提出上訴狀。
                                      書記官   許玉城
中    華    民    國    八十九    年      一      月        十四      日
附錄本判決論罪法條
刑法第三百三十九條第一項：
意圖為自己或第三人不法之所有，以詐術使人將本人或第三人之物交付者，處五年以
下有期徒刑、拘役或科或併科一千元以下罰金。


司法院資訊處製作；財團法人民間司法改革基金會備份。
